懲戒法院判決
111年度清字第42號
移 送  機 關  新北市政府  

代   表   人  侯友宜      
被 付懲戒 人  蘇展毅        新北市政府警察局金山分局巡官




上列被付懲戒人因懲戒案件，經新北市政府移送審理，本院判決
如下：
    主  文
蘇展毅降壹級改敘。
    事  實
壹、新北市政府移送意旨略以：
一、應受懲戒事實：
    被付懲成人蘇展毅因有公務員懲戒法第2條所定事由，應受
    懲戒。謹將被付懲成人應受懲戒之事實，分述如下：
㈠、被付懲戒人係本府警察局金山分局(以下簡稱金山分局)巡官
    ，經查其於民國110年3月至同年6月，任職本府警察局海山
    分局(以下簡稱海山分局)交通組巡官期間，辦理交通違規申
    訴等業務，因公文積壓過多，恐延誤時效遭議處，竟基於行
    使偽造公文書之犯意，將其已辦結之公文予以掃描及彩色複
    印，剪取其內相關主管之職名章印文，以及「代為決行」、
    「可」、「發」等文字後，將上開印文、文字等黏貼在尚未
    辦結之公文簽呈、函稿上，並竄改原印文所附簽押日期，或
    趁交通組組長未在辦公室時，盜蓋其職名章及「代為決行」
    文字戳章，以及自行書寫「可」之文字，在尚未辦結之公文
    簽呈、函稿上，再將該等公文簽呈、函稿予以掃描及彩色複
    印，繼持該等偽造之公文書辦理結案歸檔，足生損害於相關
    人員及海山分局對公文管理之正確性。嗣因該等公文簽呈、
    函稿並非原本，經海山分局檔案室人員發現有剪貼痕跡等異
    常情形，報請督察室調查，經警持搜查票至該分局執行搜索
    ，並扣得相關證據後，始查悉上情。
㈡、案經海山分局移送臺灣新北地方檢察署（以下簡稱新北地檢
    署）檢察官偵查起訴，經臺灣新北地方法院（以下簡稱新北
    地院）於ll1年1月12日，以ll0年度審訴字第1248號刑事判
    決（以下簡稱新北地院刑事判決），論被付懲戒人以公務員
    假借職務上之機會行使偽造公文書，足以生損害於公眾及他
    人罪，處有期徒刑壹年捌月，緩刑參年，並應於執行檢察官
    指定之期間內，向公庫支付新臺幣（下同)貳拾萬元，於ll1
    年3月2日經判決確定。被付懲戒人業於同年5月20日，向公
    庫支付貳拾萬元完竣。本府警察局及金山分局審認被付懲戒
    人前揭違法行為，其違失情節重大，事證明確，認有移付懲
    戒之必要。
、綜上，被付懲戒人除違反刑事法律外，並有違公務員服務
    法第6條所定，即公務員應誠信清廉、謹慎勤勉之旨，所為
    損害公務人員聲譽，其應受懲戒之事實甚為明確。爰依公務
    員懲戒法第2條及第24條第1項但書規定，檢附相關證據資料
    ，移請貴院審理。
三、證據（均影本在卷，各1件）：  
㈠、新北地院刑事判決。
㈡、新北地院ll1年4月13日新北院賢刑確ll0審訴1248字第18628
    號函。
㈢、新北地檢署ll1年5月20日沒金字l1l01024號自行收納款項收
    據。
㈣、新北市政府警察局ll1年7月7日簽准案。
㈤、金山分局l11年6月17日新北警金人字第1l0000000l號函。
貳、被付懲戒人經合法通知，未提出答辯。
    理  由
一、被付懲戒人於105年12月24日起至110年8月15日止，擔任海
    山分局交通組巡官，負責關於交通違規申訴調查處理、舉發
    違反道路交通管理事件之督導、交通事故防制勤務規劃等業
    務，屬於依法令服務於地方自治團體所屬機關，而具有法定
    職務權限之公務員。其明知依新北市政府文書流程管理及檢
    核作業要點、新北市政府警察局公文時效管制及稽催查考作
    業要點等相關規定，公文需於一定期限內辦畢。被付懲戒人
    因公文積壓過多，恐延誤時效而遭議處，竟基於行使偽造公
    文書之犯意，接續於附表所示之偽造日期，在海山分局6樓
    之辦公室內，趁同仁不注意之際，將其已辦結之公文文號00
    00000000、0000000000、0000000000等簽稿，予以掃描及彩
    色複印，剪取其內「交通組組長楊○毅」、「巡官林○慶」、
    「巡佐黃○龍」、「巡官魏○倫」、「督察組組長葉○雄」、
    「海山分局副分局長高○鴻」、「新北市政府警察局海山分
    局分局長李○萍（乙）」、「新北市政府警察局海山分局分
    局長林○柔（乙）」等相關主管之職名章印文，以及「代為
    決行」、「可」、「發」等相關文字後，將上開印文、文字
    黏貼在尚未辦結之公文簽呈、函稿上，並竄改原印文所附簽
    押日期，或趁交通組組長楊○毅未在辦公室時，盜蓋其職名
    章及「代為決行」等文字戳章，以及自行書寫「可」文字等
    ，在尚未辦結之公文簽呈、函稿上，再將該等公文簽呈、函
    稿以掃描及彩色複印之方式，未經上開相關主管等之同意或
    授權，而冒用其等名義，接續偽造表彰前揭相關主管等，已
    經批示核可該等公文簽呈、函稿意思之公文書後，接續持該
    等偽造之公文簽呈、函稿公文書，向檔案室警員陳○軒、書
    記黃○湘辦理結案歸檔手續而為行使，足生損害於李○萍、林
    ○柔、高○鴻、楊○毅、葉○雄、林○慶、魏○倫、黃○龍，以及
    海山分局對公文管理之正確性（詳細情形如附表所示）。嗣
    因該等公文簽呈、函稿均非原本，違反機關檔案管理作業手
    冊之規範，經海山分局檔案室書記黃○湘、警員陳○軒，發現
    上開文書有剪貼痕跡等異常情形，乃報請督察室調查，經警
    持搜索票至海山分局執行搜索，在被付懲戒人之辦公室內，
    扣得如附表編號21所示，即偽造之海山分局109年11月份「
    嚴懲重大交通違規」、「取締酒後駕車」、「防制危險駕車
    」等專案勤務規劃函稿，始查悉上情。
二、被付懲戒人經合法通知，雖未提出答辯。然查被付懲戒人上
    開違法行為之事實，業經新北地院刑事判決依接續犯關係，
    論以公務員假借職務上之機會行使偽造公文書，足以生損害
    於公眾及他人，處有期徒刑壹年捌月。緩刑參年，並應於執
    行檢察官指定之期間內，向公庫支付貳拾萬元（沒收部分從
    略）確定，有上述刑事判決、新北地院111年4月13日新北院
    賢刑確110審訴1248字第18628號函附卷可稽。經核上開刑事
    判決認定被付懲戒人有上述違法行為，係依憑被付懲戒人於
    刑事案件警詢、偵查及審理中自白各情，核與證人黃○湘、
    陳○軒、楊○毅等人之所為之證詞，以及證人林○慶等人所書
    具之職務報告書等證據資料，俱屬相符，並有如附表所示之
    偽造公文書等附卷可資佐證，堪認被付懲戒人前揭自白各情
    ，核與調查所得證據及事實相符，自可採為認定其有前述違
    失行為之證據。本件被付懲戒人之違失行為，其事證已臻明
    確，應依法懲戒。
三、核被付懲戒人所為，除觸犯刑法外，並有違被付懲戒人行為
    時公務員服務法第5條、第7條所定公務員應誠實，以及執行
    職務應力求切實等規定之旨，係屬公務員懲戒法第2條第1款
    之違失行為。被付懲戒人行為後公務員服務法雖於111年6月
    22日修正公布，同年月24日施行，將修正公布施行前之第7
    條，移列為修正公布施行後之同法第8條，惟其條文內容並
    未經修正；又該法修正施行前之第5條，雖經移列為修正公
    布施行後同法第6條，並酌作文字調整，然對公務員應保持
    誠實、誠信規定之實質內涵並無不同，依一般法律適用原則
    ，應逕行適用修正公布施行後同法第6條、第8條之規定。被
    付懲戒人於本件事實發生時，擔任海山分局交通組巡官，本
    應奉公守法為民表率，以維護政府機關之紀律及形象，乃竟
    接續多次為上述行使偽造公文書之違失行為，所為嚴重破壞
    政府機關文書之公信力，足使民眾喪失對公務員執行職務之
    尊重及信賴，為維護公務紀律，自有懲戒之必要。本件就移
    送機關提供之資料及刑事判決書之認定說明，已足認事證明
    確，爰依公務員懲戒法第46條第1項但書規定，不經言詞辯
    論，逕為判決。審酌被付懲戒人擔任警察職務，本當嚴謹遵
    守相關法令之規定，以合法方式儘速處理未辦結公文，竟因
    公文積壓過多，恐延誤辦畢期限致遭議處，即為行使偽造公
    文書之違法行為，損害警察機關文書之憑信性甚鉅。又被付
    懲戒人被訴刑事案件部分，雖經新北地院刑事判決依接續犯
    關係，論以公務員假借職務上之機會行使偽造公文書，足以
    生損害於公眾及他人一罪確定，然稽其違法行為態樣係如附
    表所示，即為多達21次之行使偽造公文書行為，其違反義務
    之程度非輕，損害政府機關之形象及信譽甚鉅。惟考量其於
    刑事案件警詢、偵查及審理中，均坦承本件違法行為，行為
    後之態度尚稱良好，以及被付懲戒人罹患精神官能性憂鬱症
    ，其父亦有腦中風等影響家庭生活之病症，業據新北地院刑
    事判決調查說明甚詳，有新北地院刑事判決附卷可稽，暨公
    務員懲戒法第10條各款所列事項等一切情狀，判決如主文所
    示之懲戒處分。
據上論結，依公務員懲戒法第46條第1項但書、第55條前段、第2
條第1款、第9條第1項第5款及第15條第1項，判決如主文。
中    華    民    國    111   年    8     月    17    日
            懲戒法院懲戒法庭第一審第一庭
                            審判長法  官  黃梅月
                                  法  官  許金釵
                                  法  官  張祺祥
以上正本證明與原本無異。
如不服本判決，應於送達後20日內，以判決違背法令為理由，向
本院提出上訴狀並表明上訴理由（上訴理由應記載原判決所違背
之法令及其具體內容、依訴訟資料可認為原判決有違背法令之具
體事實）。其未表明上訴理由者，應於提出上訴後20日內向本院
補提理由書，如逾期未提出上訴理由書者，本院毋庸再命補正，
由本院逕以裁定駁回上訴。
中    華    民    國    111   年    8     月    17    日
                                  書記官  莊依婷  
附表：
編號 公文文號 簽呈或函稿上偽造、盜蓋印文之態樣 簽呈或函稿上複製、書寫文字或蓋用文字戳章，表彰公務員主管業已核閱批示核可之態樣 出處 應沒收之印文  案情摘要      偽造日期      行使日期（即蘇展毅歸檔日期）     1 0000000000 以掃描、剪貼其他已辦結公文之方式，而偽造： 「交通組組長楊○毅」、「海山分局副分局長高○鴻」、「新北市政府警察局海山分局分局長李○萍（乙）」、「巡官林○慶」、「督察組組長葉○雄」印文各1枚。 以左列方式，偽造「可」文字。 他字卷第69至70頁；偵字卷第347至348頁 。  偽造之「交通組組長楊○毅」、「海山分局副分局長高○鴻」、「新北市政府警察局海山分局分局長李○萍（乙）」、「巡官林○慶」、「督察組組長葉○雄」印文各壹枚。  海山派出所警員戴○雲因重複製單，申請作廢第C00000 000號違規舉發通知單      110年3月11日      110年3月18日     2 0000000000 以掃描、剪貼其他已辦結公文之方式，而偽造： 「交通組組長楊○毅」、「海山分局副分局長高○鴻」、「新北市政府警察局海山分局分局長李○萍（乙）」、「巡官林○慶」、「督察組組長葉○雄」印文各1枚。 以左列方式，偽造「可」文字。 他字卷第71至72頁；偵字卷第353至354頁 。 偽造之「交通組組長楊○毅」、「海山分局副分局長高○鴻」、「新北市政府警察局海山分局分局長李○萍（乙）」、「巡官林○慶」、「督察組組長葉○雄」印文各壹枚。  警備隊警員陳○軒因重複製單，申請作廢第C00000000號違規舉發通知單      110年3月12日      110年3月18日     3 0000000000 以掃描、剪貼其他已辦結公文之方式，而偽造： 「交通組組長楊○毅」印文1枚。 以左列方式，偽造「可」文字、「代為決行」文字印戳。 他字卷第55頁；偵字卷第  155頁。 偽造之「交通組組長楊○毅」印文壹枚。  民眾黃○翰申訴案(罰單號碼:第C00000000號)      110年3月24日      110年3月31日     4 0000000000 以掃描、剪貼其他已辦結公文之方式，而偽造： 「交通組組長楊○毅」印文1枚。 以左列方式，偽造「代為決行」文字印戳，並書寫「可」文字。 他字卷第57頁；偵字卷第  199頁。 偽造之「交通組組長楊○毅」印文壹枚。  民眾莊○村申訴案(罰單號碼:第C00000000號)      110年4月1日      110年4月6日（起訴書誤載 為110年4月7日）     5 0000000000 盜蓋「交通組組長楊○毅」印文1枚。 盜蓋組長「代為決行」文字印戳，並書寫「可」文字。 他字卷第59頁；偵字卷第  223頁。 無  民眾洪○庭申訴案(罰單號碼:CZ0000000號)      110年4月7日      110年4月12日     6 0000000000 盜蓋「交通組組長楊○毅」印文1枚。 盜蓋組長「代為決行」文字印戳，並書寫「可」文字。 他字卷第61頁；偵字卷第  247頁。 無  民眾顏○燕申訴案(罰單號碼:C00000000號)      110年4月6日      110年4月12日     7 0000000000 以掃描、剪貼其他已辦結公文之方式，而偽造： 「交通組組長楊○毅」、「海山分局副分局長高○鴻」、「新北市政府警察局海山分局分局長李○萍（乙）」、「巡官林○慶」、「督察組組長葉○雄」印文各1枚。 以左列方式，偽造「可」文字。 他字卷第73至74頁；偵字卷第359至360頁 。 偽造之「交通組組長楊○毅」、「海山分局副分局長高○鴻」、「新北市政府警察局海山分局分局長李○萍（乙）」、「巡官林○慶」、「督察組組長葉○雄」印文各壹枚。  交通分隊警員陳○桂因重複製單，申請作廢第C00000000號違規舉發通知單      110年3月31日      110年4月6日（起訴書誤載為110年4月7日）     8 0000000000 ⑴盜蓋「交通組組長楊○毅」印文1枚 ⑵以掃描、剪貼其他已辦結公文之方式，而偽造： 「海山分局副分局長高○鴻」、「新北市政府警察局海山分局分局長李○萍（乙）」、「巡官林○慶」、「督察組組長葉○雄」印文各1枚。 以掃描、剪貼其他已辦結公文之方式，偽造「可」文字。 他字卷第75至76頁；偵字卷第377至378頁 。 偽造之「海山分局副分局長高○鴻」、「新北市政府警察局海山分局分局長李○萍（乙）」、「巡官林○慶」、「督察組組長葉○雄」印文各壹枚。  交通分隊警員鄒○仁因重複製單，申請作廢第C00000000號違規舉發通知單      110年4月6日      110年4月12日     9 0000000000 盜蓋「交通組組長楊○毅」印文1枚。 盜蓋組長「代為決行」文字印戳，並書寫「可」文字。 他字卷第77頁；偵字卷第  383頁。 無  臺中市政府警察局第四分局因偵防車跟監需要，申請作廢第C00000000號違規舉發通知單      110年4月9日      110年4月12日     10 0000000000 盜蓋「交通組組長楊○毅」印文1枚。 盜蓋組長「代為決行」文字印戳，並書寫「可」文字。 他字卷第91頁；偵字卷第  501頁。 無  檢還海山分局逕行舉發案件移送清冊及相關附件      110年4月9日      110年4月12日     11 0000000000 以掃描、剪貼其他已辦結公文之方式，而偽造： 「交通組組長楊○毅」印文1枚。 以左列方式，偽造「可」文字、「代為決行」文字印戳。 他字卷第63頁；偵字卷第  273頁。 偽造之「交通組組長楊○毅」印文壹枚。  民眾吳○賢申訴案(罰單號碼:C00000000號)      110年4月14日      110年4月21日     12 0000000000 以掃描、剪貼其他已辦結公文之方式，而偽造： 「交通組組長楊○毅」、「海山分局副分局長高○鴻」、「新北市政府警察局海山分局分局長李○萍（乙）」、「巡官林○慶」、「督察組組長葉○雄」印文各1枚。 以左列方式，偽造「可」文字。 他字卷第79至80頁；偵字卷第419頁。 偽造之「交通組組長楊○毅」、「海山分局副分局長高○鴻」、「新北市政府警察局海山分局分局長李○萍（乙）」、「巡官林○慶」、「督察組組長葉○雄」印文各壹枚。  海山派出所警員曹○軒因重複製單，申請作廢第C000000000號違規舉發通知單      110年4月12日      110年4月19日     13 0000000000 以掃描、剪貼其他已辦結公文之方式，而偽造： 「交通組組長楊○毅」、「海山分局副分局長高○鴻」、「新北市政府警察局海山分局分局長李○萍（乙）」、「巡官林○慶」、「督察組組長葉○雄」印文各1枚。 以左列方式，偽造「可」文字。 他字卷第81至82頁；偵字卷第429至430頁 。 偽造之「交通組組長楊○毅」、「海山分局副分局長高○鴻」、「新北市政府警察局海山分局分局長李○萍（乙）」、「巡官林○慶」、「督察組組長葉○雄」印文各壹枚。  交通分隊警員李○翰因重複製單，申請作廢第C000000000號違規舉發通知單      110年4月20日      110年4月27日     14 0000000000 以掃描、剪貼其他已辦結公文之方式，而偽造： 「交通組組長楊○毅」印文1枚。 以左列方式，偽造「可」文字、「代為決行」文字印戳。 他字卷第83頁；偵字卷第  437頁。 偽造之「交通組組長楊○毅」印文壹枚。  交通分隊警員簡○豪因製單錯誤，申請作廢第CZ0000000號違規舉發單      110年4月20日      110年4月27日     15 0000000000 以掃描、剪貼其他已辦結公文之方式，而偽造： 「交通組組長楊○毅」印文1枚。 以左列方式，偽造「可」文字、「代為決行」文字印戳。 他字卷第85頁；偵字卷第  455頁。 偽造之「交通組組長楊○毅」印文壹枚。  交通分隊警員張○倫因製單錯誤，申請作廢第C00000000違規舉發通知單      110年5月14日      110年5月19日     16 0000000000 以掃描、剪貼其他已辦結公文之方式，而偽造： 「交通組組長楊○毅」印文1枚。 以左列方式，偽造「代為決行」文字印戳，並書寫「可」文字。 他字卷第87頁；偵字卷第  463頁。 偽造之「交通組組長楊○毅」印文壹枚。  交通分隊警員張○倫因製單錯誤，申請作廢第C00000000違規舉發單      110年5月10日      110年5月17日     17 0000000000 以掃描、剪貼其他已辦結公文之方式，而偽造： 「交通組組長楊○毅」印文1枚。 以左列方式，偽造「可」文字、「代為決行」文字印戳。 他字卷第65頁；偵字卷第  293頁。 偽造之「交通組組長楊○毅」印文壹枚。  議員林○春轉民眾吳○臻、高○翔申訴案(0000-00、000-0000遭拖吊案)      110年5月24日      110年5月31日     18 0000000000 以掃描、剪貼其他已辦結公文之方式，而偽造： 「交通組組長楊○毅」印文1枚。 以左列方式，偽造「可」文字、「代為決行」文字印戳。 他字卷第89頁；偵字卷第  485頁。 偽造之「交通組組長楊○毅」印文壹枚。  交通分隊警員陳○儒（起訴書誤載為張○倫）因重複製單，申請作廢C00000000號（起訴書誤載為C00000000號）違規舉發通知單      110年5月25日      110年6月2日     19 0000000000 以掃描、剪貼其他已辦結公文之方式，而偽造： 「交通組組長楊○毅」印文1枚。 以左列方式，偽造「可」文字、「代為決行」文字印戳。 他字卷第67頁；偵字卷第  329頁。 偽造之「交通組組長楊○毅」印文壹枚。  民眾潘○秀申訴案(罰單號碼:CZ0000000號)      110年6月1日      110年6月9日（起訴書誤載為110年6月8日）     20 0000000000 以掃描、剪貼其他已辦結公文之方式，而偽造： 「交通組組長楊○毅」印文1枚。 以左列方式，偽造「可」文字、「代為決行」文字印戳。 他字卷第93頁；偵字卷第  511頁。 偽造之「交通組組長楊○毅」印文壹枚。  交裁處檢還第C00000000號移送聯(附正本)      110年6月3日      110年6月9日     21 0000000000 以掃描、剪貼其他已辦結公文之方式，而偽造： 「交通組組長楊○毅」、「海山分局副分局長高○鴻」、「新北市政府警察局海山分局分局長林○柔（乙）」、「巡佐黃○龍」、「巡官魏○倫」（起訴書誤載為「巡官林○慶」）、「督察組組長葉○雄」印文各1枚。  以左列方式，複製「發」文字。                他字卷第95至96頁；偵字卷第113頁。             偽造之「交通組組長楊○毅」、「海山分局副分局長高○鴻」、「新北市政府警察局海山分局分局長林○柔（乙）」、「巡佐黃○龍」、「巡官魏○倫」、「督察組組長葉○雄」印文各壹枚。    檢送海山分局109年11月份「嚴懲重大交通違規」、「取締酒後駕車」、「防制危險駕車」等專案勤務規劃表1份      110年9月12日前某日（起訴書誤載為109年10月30日）      （尚未行使即遭查扣）